【裁判字號】    96,訴,1304
【裁判日期】    970205
【裁判案由】    損害賠償
【裁判全文】
臺灣士林地方法院民事判決              96年度訴字第1304號
原      告  丙○○
兼  訴  訟
代  理  人  乙○○
                        號1樓.
被      告  甲○○
上列當事人間損害賠償事件，經本院刑事庭移送前來（本院96年
交易字第460 號），本院於民國97年1 月22日言詞辯論終結，判
決如下：
    主  文
被告應給付原告各新臺幣壹拾萬伍仟壹佰零捌元及自民國九十六
年七月三十一日起至清償日止，按週年利率百分之五計算之利息
。
原告其餘之訴駁回。
訴訟費用由被告負擔百分之二十一，餘由原告負擔。
本判決第一項得假執行。
原告其餘假執行之聲請駁回。
    事  實  及  理  由
一、被告未於言詞辯論期日到場，核無民事訴訟法第386 條各款
    所列情形，依原告之聲請，由其一造辯論而為判決。
二、原告起訴主張：被告未考取駕駛執照，竟於民國96年3 月31
    日上午9 時5 分許駕駛車牌號碼4367-EU 自用小客貨車，沿
    臺北市士林區○○○路由東往西方向行駛，行經德行東路與
    忠誠路口正欲左轉時，竟撞及沿德行東路由西往東方向穿越
    忠誠路行人穿越道之黃阿足，致黃阿足受有頭部外傷合併顱
    骨骨折及挫傷性腦出血等傷害，經送醫後不治死亡。伊等為
    黃阿足之子女，為此支出殯葬費用及醫藥費用新臺幣（下同
    ）40萬元，伊等各支付2 分之1 ，且伊等因此受有精神上莫
    大痛苦，爰請求被告各賠償105 萬元。扣除由伊等已各領取
    2 分之1 之汽車強制責任險理賠金共150 萬元，爰依民法侵
    權行為損害賠償之規定，請求被告各賠償50萬元等情。並聲
    明：(一)被告應給付原告各50萬元，及自起訴狀繕本送達翌日
    起至清償日止，按週年利率5%計算之利息；(二)願供擔保請准
    宣告假執行。被告則未到場，惟提出書狀陳稱：原告已領取
    汽車強制責任險理賠金150 萬元，伊現無力賠償等語置辯。
三、原告主張被告未考取駕駛執照，竟於96年3 月31日上午9 時
    5 分許駕駛車牌號碼4367-EU 自用小客貨車，沿臺北市士林
    區○○○路由東往西方向行駛，行經德行東路與忠誠路口正
    欲左轉時，竟撞及沿德行東路由西往東方向穿越忠誠路行人
    穿越道之黃阿足，致黃阿足受有頭部外傷合併顱骨骨折及挫
    傷性腦出血等傷害，經送醫後不治死亡之事實，業經本院調
    閱本院96年度交易字第460 號刑事卷宗核閱無訛，且為被告
    所不爭執，此部分事實自堪認定。
四、按因故意或過失，不法侵害他人之權利者，負損害賠償責任
    ；汽車、機車或其他非依軌道行駛之動力車輛，在使用中加
    損害於他人者，駕駛人應賠償因此所生之損害，民法第184
    條第1 項前段、第191 條之2 前段分別定有明文。次按汽車
    駕駛執照為駕駛汽車之許可證，由駕駛人向公路監理機關申
    請登記，考驗及格後發給之。汽車駕駛人經考驗及格，未領
    取駕駛執照前，不得駕駛汽車；汽車行經行人穿越道，遇有
    行人穿越時，無論有無交通指揮人員指揮或號誌指示，均應
    暫停讓行人先行通過，道路交通安全規則第50條第1 項、第
    103 條第2 項分別定有明文。經查，被告未考取駕駛執照，
    竟於96年3 月31日上午9 時5 分許駕駛車牌號碼4367-EU 自
    用小客貨車，沿臺北市士林區○○○路由東往西方向行駛，
    行經德行東路與忠誠路口正欲左轉時，未暫停讓行人先行通
    過，撞及沿德行東路由西往東方向穿越忠誠路行人穿越道之
    黃阿足，致黃阿足受有頭部外傷合併顱骨骨折及挫傷性腦出
    血等傷害，經送醫後不治死亡之事實，已如上述，揆諸上揭
    規定，被告就上開車禍之發生，自有無照駕駛及行經行人穿
    越道未暫停讓行人先行通過之過失，而應負損害賠償責任。
五、原告請求被告賠償費用，是否應予准許，分述如次：
  (一)殯葬費用及醫療費用：
    (1)按不法侵害他人致死者，對於支出醫療及增加生活上需要
      之費用或殯葬費之人，亦應負損害賠償責任，民法第192
      條第1 項定有明文。次按依保險法第135 條準用第103 條
      規定，傷害保險之保險人固不得代位行使被保險人對於加
      害人之損害賠償請求權，惟全民健康保險法第82條規定：
      「保險對象因汽車交通事故，經本保險提供醫療給付者，
      本保險之保險人得向強制汽車責任保險之保險人代位請求
      該項給付。」全民健康保險法為保險法之特別法，依特別
      法優於普通法之原則，全民健康保險法第82條應優先於保
      險法第135 條、第103 條之規定而為適用。從而，全民健
      康保險之被保險人因汽車交通事故，經全民健康保險提供
      醫療給付者，全民健康保險之保險人自得向強制汽車責任
      保險之保險人代位請求該項給付。而依強制汽車責任保險
      法第32條規定，於該範圍內，加害人或強制汽車責任保險
      之被保險人之損害賠償責任即因而解免，全民健康保險被
      保險人對於加害人之損害賠償請求權亦因而喪失（最高法
      院88年度臺上字第353 號判決參照）。
    (2)經查，原告主張為黃阿足支出殯葬費及醫療費用共40萬元
      一節，業據提出統一發票、臺北市殯葬管理處其他收入憑
      單、臺北市立聯合醫院醫療費用收據為證。然經核算上開
      單據，原告支出之殯葬費為10萬7,625 元，醫療費用之自
      付額則為2,590 元，共計11萬215 元（107625+2590=1102
      15）。又原告就上開殯葬費及醫療費用各支出2 分之1 ，
      為原告所自陳，是揆諸首揭規定，原告各得請求被告賠償
      5 萬5,108 元（110215÷2=55107.5 ，元以下4 捨5 入）
      。逾此部分之請求，或未能證明費用之支出，或屬上揭依
      全民健康保險法所提供之醫療給付，均無從向被告請求賠
      償。故原告逾上開得請求之部分，並無理由，應予駁回。
  (二)精神慰藉金：
    又按不法侵害他人致死者，被害人之父、母、子、女及配偶
    ，雖非財產上之損害，亦得請求賠償相當之金額，民法第19
    4 條定有明文。查原告為黃阿足之子女，經核其等身份證件
    無訛，被告未領取駕駛執照，竟無照駕駛，行經行人穿越道
    時未暫停禮讓行走於行人穿越道之黃阿足，致撞及黃阿足，
    使其受有頭部外傷合併顱骨骨折及挫傷性腦出血等傷害，經
    送醫後不治死亡，已如上述。本院審酌被告無照駕駛，又未
    理讓行走於行人穿越道之黃阿足，過失重大，而黃阿足為77
    歲之家庭主婦，原告為其子女，一為家庭主婦，另一則為業
    務員，月薪約3 萬元，其等因交通事故意外喪母，精神上自
    受有相當痛苦等情，認原告請求被告賠償其等精神上損害各
    105 萬元，稍嫌過高，應予核減為各80萬元，方屬公允。逾
    此數額之請求，為無理由，應予駁回。
  (三)綜上所述，原告各得請求被告賠償85萬5,108 元（800000+5
    5108=855108） 。
六、復按保險人依強制汽車責任保險法規定所為之保險給付，視
    為被保險人損害賠償金額之一部分，被保險人受賠償請求時
    ，得扣除之，強制汽車責任保險法第32條定有明文。經查：
    原告已自被告所投保之強制汽車責任險之保險人處獲得理賠
    150 萬元，每人各領得75萬元，為原告所自認，已如上述。
    揆諸上揭規定，此部分自應由原告得向被告請求賠償額中予
    以扣除。又原告各得請求被告賠償85萬5,108 元，亦如上五
    之(三)所述，扣除原告已各領得之理賠金75萬元後，原告各得
    請求被告賠償10萬5,108 元（000000-000000=105108）。從
    而，原告各請求被告給付10萬5,108 元，及自起訴狀繕本送
    達翌日即96年7 月31日起，至清償日止，按週年利率5%計算
    之利息，為有理由，應予准許。逾此部分請求，則無理由，
    應予駁回。
七、原告陳明願供擔保請准宣告假執行，經核其勝訴部分，因本
    判決所命給付未逾50萬元，依民事訴訟法第389 條第1 項第
    5 款規定，本院應依職權宣告假執行，原告此部分假執行之
    聲請，僅係促使法院職權發動，毋庸另予准駁之表示。至原
    告其餘假執行部分之聲請，因該部分訴之駁回而失所依據，
    應予駁回。
八、據上論結，本件原告之訴為一部有理由，一部無理由，依民
    事訴訟法第385 條第1 項前段、第79條、第389 條第1 項第
    5 款，判決如主文。
中    華    民    國    97    年    2     月    5     日
                  民事第二庭  法  官  方彬彬
以上正本證明與原本無異。
如對本判決上訴，應於判決送達後20日內向本院提出上訴狀。
中    華    民    國    97    年    2     月    14    日
                              書記官  王玉雙


司法院資訊處製作；財團法人民間司法改革基金會備份。
